臺灣雲林地方法院刑事判決　　　　　　　100年度易字第370號
公　訴　人　臺灣雲林地方法院檢察署檢察官
被　　　告　李元飛
　　　　　　林達偉
上列被告因竊盜等案件，經檢察官提起公訴（100 年度偵字第26
54號），被告二人於準備程序中就被訴事實為有罪之陳述，本院
進行簡式審判程序，判決如下：
    主      文
李元飛、林達偉共同犯毀壞門扇竊盜未遂罪，各處有期徒刑參月
，如易科罰金，均以新臺幣壹仟元折算壹日。均緩刑貳年。
    事實及理由
一、犯罪事實：
    李元飛因失業缺乏經濟收入，竟與友人林達偉共同基於為自
    己不法所有意圖之犯意聯絡，於民國100 年5 月15日凌晨1
    時10分許，共同前往林美芳、林永逢所經營，位於雲林縣麥
    寮鄉後安村222 之55號之「經典檳榔攤」（平日無人居住其
    內，2 樓為倉庫，3 樓為廚房），並推由林達偉把風，李元
    飛隨手持石頭1 顆用力敲打屬於2 樓門扇一部之喇叭鎖及門
    板，使之破損凹陷，而順利破壞門鎖後，與林達偉共同侵入
    檳榔攤2 樓倉庫內，並由林達偉將林永逢所有放置於該處之
    1 支釣竿丟向屋外，待離去時再拿取，以此方式共同行竊。
    李元飛及林達偉復承前共同意圖為自己不法所有之犯意聯絡
    ，由林達偉在旁把風，李元飛以同前方式毀損3 樓廚房門鎖
    後，共同侵入該檳榔攤之3 樓廚房，李元飛及林達偉進入後
    ，為物色財物，竟另共同基於毀損之犯意聯絡，共同以徒手
    撕裂方式損壞屋內裝潢隔板，足生損害於林永逢及林美芳，
    並共同著手將其內林永逢所有之4 支釣竿丟向屋外，待離開
    時再拿取。嗣因林美芳於上開檳榔攤隔壁棟住所內聽聞檳榔
    攤內有奇怪聲響，以電話告知林永逢，林永逢旋於同日凌晨
    2 時15分夥同友人數名返回該檳榔攤，並於李元飛、林達偉
    未及將丟置於檳榔攤外之釣竿取走時，協力將李元飛、林達
    偉以現行犯逮捕，並報警究辦，使李元飛、林達偉之竊盜行
    為止於未遂階段。警方據報趕往現場，當場查扣上開石頭1
    顆及釣竿5 支（釣竿已發還林永逢具領），而查悉上情。
二、認定犯罪事實所憑之證據及理由：
  (一)本案被告李元飛、林達偉所犯之罪，係死刑、無期徒刑、最
    輕本刑為3 年以上有期徒刑以外之罪，其於準備程序中就前
    揭被訴事實為有罪之陳述，經告知簡式審判程序之旨，並聽
    取其與公訴人之意見後，裁定進行簡式審判程序，是本案之
    證據調查，依刑事訴訟法第273 條之2 規定，不受同法第15
    9 條第1 項、第161 條之2 、第161 條之3 、第163 條之1
    及第164 條至第170 條規定之限制，合先敘明。
  (二)上開犯罪事實，業據被告2 人於警詢、偵查及本院審理中均
    坦承不諱，核與證人即告訴人林永逢於警詢、本院審判中之
    指證情節相符，復有贓物認領保管單1 紙與刑案蒐證照片10
    張在卷可稽，另有供作案使用之石頭1 顆扣案可資佐證。綜
    上足認被告2 人之自白與事實相符，可以採信，本案事證明
    確，被告2 人之犯行洵堪認定，應依法論科。
三、論罪科刑之理由：
  (一)被告李元飛所破壞之喇叭鎖，係鑲嵌於木板門之上，此觀刑
    案蒐證照片可明，是該喇叭鎖屬於門扇之一部（最高法院85
    年度臺上字第5433號判決同此意旨），故被告李元飛破壞喇
    叭鎖與門板之行為，屬毀壞門扇之行為。又竊盜罪既遂或未
    遂之判斷，係以物之原持有支配關係之破壞，與新持有支配
    關係之建立與否為判斷之依據，即他人之物尚未入行竊者之
    實力支配下，則為未遂，反之，則屬既遂。被告2 人將竊取
    之釣竿丟出屋外，待離開時才一併帶走，但未及將丟置於檳
    榔攤外之釣竿取走時，即為林永逢等人查獲等情，已經認定
    在前，則被告2 人對該釣竿並未建立持有支配關係，屬於竊
    盜未遂階段甚明。故核被告2 人所為，均係犯刑法第321 條
    第2 項、第1 項第2 款之毀壞門扇竊盜未遂罪及刑法第354
    條之毀損他人物品罪（破壞屋內裝潢之部分）。被告2 人破
    壞門鎖之低度行為，為前述加重竊盜之高度行為所吸收，不
    另論罪。
  (二)起訴檢察官雖認被告2 人所侵入之檳榔攤2 、3 樓，屬於有
    人居住之建築物，同時該當刑法第321 條第1 項第1 款之加
    重事由云云，但查，林永逢於審判中以證人身分具結後證稱
    ：那間檳榔攤有1 層倉庫，1 層廚房，平常沒有人住在裡面
    ，我與我太太（指林美芳）另外租屋在隔壁棟，因為距離很
    近，所以可以聽到聲音（指被告2 人在檳榔攤行竊時發出之
    聲響）等語甚明，故被告2 人行竊之地點，並非有人居住之
    建築物，至為明確，自不符合前述加重事由。又刑法第321
    條第1 項第3 款攜帶兇器竊盜罪，所稱之兇器，乃依一般社
    會觀念足以對人之生命、身體、安全構成威脅，而具有危險
    性之「器械」而言。而磚塊、石頭乃自然界之物質，尚難謂
    為通常之「器械」，從而持磚塊、石頭砸毀他人車窗竊盜部
    分，尚難論以攜帶兇器竊盜罪（最高法院92年度臺非字第38
    號判決意旨參照）。是以，本案被告2 人持石頭作案之行為
    ，也不該當於刑法第321 條第1 項第3 款之「攜帶兇器」之
    加重事由，均併予陳明
  (三)被告2 人就前述犯行有犯意聯絡與行為分擔，應論以共同正
    犯。
  (四)被告2 人破壞2 樓倉庫門鎖，將其內之釣竿1 支丟往屋外後
    ，前往3 樓破壞廚房門鎖，再將其內4 支釣竿丟往屋外等數
    舉動，犯罪時地密接，侵害同一法益，依一般社會健全觀念
    ，難以強行分開，應視為數個舉動之接續施行，合為包括之
    一行為加以評價，屬接續犯，僅論以1 個毀壞門扇竊盜未遂
    罪。
  (五)按犯罪之時地，在自然意義上非完全一致，然二者仍有部分
    合致，且犯罪目的單一，依一般社會通念，認應評價為一罪
    方符合刑罰公平原則，如予數罪併罰，反有過度評價之疑，
    與人民法律感情亦未契合；是於牽連犯廢除後，適度擴張一
    行為概念，認此情形為一行為觸犯數罪名之想像競合犯，方
    屬適當（最高法院97年度臺上字第4467號、99年度臺上字第
    6741號判決意旨參照）。被告2 人於本案行竊過程中破壞屋
    內裝潢隔板之行為，目的也是為了物色財物，已如前述，與
    竊盜行為有部分合致，在刑法評價上，應視為一行為予以評
    價，方符人民法律感情。故被告以一行為觸犯上述2 罪名，
    為想像競合犯，應依刑法第55條之規定，從一較重之毀壞門
    扇竊盜未遂罪處斷。起訴檢察官認2 罪應數罪併罰云云，尚
    有誤會。
  (六)被告2 人著手於竊盜行為之實行而不遂，均為未遂犯，本院
    依刑法第25條第2 項之規定按既遂犯之刑減輕渠等之刑。
  (七)爰審酌被告2 人行竊之行為，不僅侵害他人財產權，也影響
    社會治安，殊不可取，但本院念及被告2 人犯後坦承犯行，
    態度尚可，且渠等欲竊取之釣竿價值非鉅，兼衡被告李元飛
    自承教育程度為國中肄業，被告林達偉則自承教育程度為高
    職畢業，智識程度均不高，暨林永逢到庭表示願意原諒被告
    2 人（但未撤回對被告2 人之毀損告訴）等一切情狀，分別
    量處如主文所示之刑，並均諭知易科罰金之折算標準。
  (八)本院考量上情，並斟酌被告2 人未曾因故意犯罪受有期徒刑
    以上刑之宣告（見臺灣高等法院被告前案紀錄表），可認渠
    等平日素行尚佳，堪信渠等係因一時失慮致罹刑典，經此偵
    、審程序之教訓，當能知所警惕，信無再犯之虞，佐以被告
    李元飛自承現在從事油漆工作，被告林達偉自承現在奇美電
    子工作，均有經濟收入，林永逢也表示願意給予被告2 人改
    過之機會，故本院以為對被告2 人宣告之刑以暫不執行為適
    當，均依刑法第74條第1 項第1 款之規定宣告緩刑2 年，用
    啟自新。
  (九)扣案之石頭1 顆，雖為本案作案時使用之物，但為被告李元
    飛隨手拾得，並非被告2 人所有，不予宣告沒收，附此敘明
    。
四、應適用之法律：
  (一)刑事訴訟法第273 條之1第1 項、第299 條第1 項前段。
  (二)刑法第28條、第321 條第2 項、第1 項第2 款、第354 條、
    第55條、第25條第2 項、第41條第1 項前段、第74條第1 項
    第1 款。
本案經檢察官陳詠薇到庭執行職務。
中    華    民    國   100    年    7     月    26    日
                  刑事第七庭  法  官  王 紹 銘
以上正本證明與原本無異。
如不服本判決應於收受判決後10日內向本院提出上訴書狀，並應
敘述具體理由；其未敘述上訴理由者，應於上訴期間屆滿後20日
內向本院補提理由書（均須按他造當事人之人數附繕本）。「切
勿逕送上級法院」。
                              書記官  洪 秀 虹
中    華    民    國   100    年    7     月    26    日
附錄本案論罪科刑法條：
中華民國刑法第321條（加重竊盜罪）
犯竊盜罪而有下列情形之一者，處6 月以上5 年以下有期徒刑，
得併科新臺幣10萬元以下罰金：
一、侵入住宅或有人居住之建築物、船艦或隱匿其內而犯之者。
二、毀越門扇、牆垣或其他安全設備而犯之者。
三、攜帶兇器而犯之者。
四、結夥三人以上而犯之者。
五、乘火災、水災或其他災害之際而犯之者。
六、在車站、埠頭、航空站或其他供水、陸、空公眾運輸之舟、
    車、航空機內而犯之者。
前項之未遂犯罰之。
中華民國刑法第354條（毀損器物罪）
毀棄、損壞前2 條以外之他人之物或致令不堪用，足以生損害於
公眾或他人者，處2 年以下有期徒刑、拘役或500 元以下罰金。